【裁判字號】    92,重訴,87
【裁判日期】    920423
【裁判案由】    
【裁判全文】
臺灣士林地方法院民事判決  九十二年度重訴字第八七號
    原      告    合作金庫銀行股份有限公司
    法定代理人    丁○○
    訴訟代理人    己○○
    被      告    承鴻營造股份有限公司
                          設.
    兼法定代理人  乙○○  住臺.
    右  二  人
    訴訟代理人    戊○○  住台北縣三重市○○路○段七七號一樓
    被      告    丙○○  住同.
                  甲○○  住臺.
右當事人間清償履約保證金事件，本院判決如左：
    主      文
被告應連帶給付原告新臺幣仟伍佰玖拾萬貳仟伍佰元，及自民國九十一年十二月
三十日起至清償日止，按週年利率百分之七．○五九計算之利息，及逾期在六個月以
內部分，按上開利率百分之十，逾期超過六個月部分，另按上開利率百分之二十計算
之違約金。
訴訟費用由被告連帶負擔。
    事      實
甲、原告方面：
一、聲明：求為判決如主文所示。
二、陳述：
  (一)被告承鴻營造股份有限公司（以下簡稱承鴻公司）以被告乙○○、丙○○、甲○○為連帶保證人，於民國八十三年六月三日與原告簽訂委任保證契約書，由原告
    為承鴻公司保證其承包訴外人臺北自來水事業處第二條清水輸水幹線基隆路西段
    潛盾工程，保證金額以新臺幣（以下同）四千七百九十一萬元為限，約定利息自
    墊付之日起至清償日止，按原告銀行放款利率加碼標準核算之放款利率計付（目
    前為百分之七．○五九），逾期清償在六個月以內者，按上開利率百分之十，超
    過六個月者，按上開利率百分之二十計付違約金。嗣承鴻公司承攬上開工程因進
    度落後，無法履行合約，經訴外人臺北自來水事業處通知原告分段解除履約保證
    金之百分之二十五即一千一百九十七萬七千五百元，尚餘三千五百九十三萬二千
    五百元保證責任仍未解除，訴外人臺北自來水事業處乃請求原告履行保證責任，
    原告遂於九十一年十二月三十日給付履約保證金三千五百九十三萬二千五百元予
    訴外人臺北自來水事業處，爰依委任保證契約書之約定及連帶保證之規定，訴請
    被告連帶給付三千五百九十三萬二千五百元，及自墊付之日即九十一年十二月三
    十日起至清償日止，按週年利率百分之七．○五九計算之利息，及逾期在六個月
    以內部分，按上開利率百分之十，逾期超過六個月部分，另按上開利率百分之二
    十計算之違約金。
  (二)對被告抗辯之陳述：
  (1)依授信批覆書記載，系爭三千五百九十三萬二千五百元工程履約保證金之擔保條
    件，係以其中一千三百五十萬元移送中小信保基金保證七成，另二千二百四十三
    萬二千五百元徵取三成定存單為擔保，此項定存擔保金帳目尚未處理，被告不得
    以此主張扣除。
  (2)被告承鴻公司前於八十三年四月十三日，向原告貸款一千七百八十八萬元，並提
    供其所有坐落於臺北縣三重市○○段一六三五地號土地暨其上建物門牌號碼臺北
    縣三重市○○路○段一一一之三二號七樓之不動產設定抵押作為擔保，因尚欠一
    千六百餘萬元迄未清償，經原告執支付命令向臺灣板橋地方法院聲請強制執行，
    已由訴外人京都國際有限公司以一千四百三十四萬元應買。上開執行程序與本件
    工程履約保證金無關，且系爭工程履約保證金尚無執行名義，原告不可能在該執
    行程序中參與分配，被告不應將二者混為一談。
三、證據：提出委任保證契約書、授信申請書、授信批覆書影本各二件、授信約定書
    影本三件、履約保證金保證書、臺北自來水事業處工程總隊八十六年三月八日北
    市水工工字第八六六○一一三九○○號函、臺北自來水事業處八十八年八月三十
    一日北市水總隊字第八八二一○二八八○○號函、支票、貸放及保證資料查詢單
    、臺灣板橋地方法院民事執行處九十一年十二月十一日九十年度民執廉字第二三
    七○七號函等影本各一件為證。
乙、被告承鴻公司、乙○○部分：
一、聲明：求為判決駁回原告之訴。
二、陳述：
  (一)被告曾提供不動產及定期存單為擔保，茲不動產已遭法院拍賣，清償一千餘萬元
    ，另定期存單面額七百餘萬元，原告請求之金額顯然過高。
  (二)承鴻公司所有之不動產經拍賣後，所得價金扣除另筆一千餘萬元之借款，應仍有
    賸餘，可抵充本件履約保證金。
丙、被告丙○○、甲○○未於言詞辯論期日到場，亦未提出書狀作何聲明或陳述。
    理      由
壹、程序部分：
    本件被告丙○○、甲○○經合法送達未於言詞辯論期日到場，核無民事訴訟法第
    三百八十六條各款所列情形，爰依原告之聲請，由其一造辯論而為判決。
貳、實體部分：
一、本件原告起訴主張：被告承鴻公司以被告乙○○、丙○○、甲○○為連帶保證人
    ，於八十三年六月三日與原告簽訂委任保證契約書，由原告為承鴻公司保證其承
    包訴外人臺北自來水事業處第二條清水輸水幹線基隆路西段潛盾工程，保證金額
    以四千七百九十一萬元為限，約定利息自墊付之日起至清償日止，按原告銀行放
    款利率加碼標準核算之放款利率計付（目前為百分之七．○五九），逾期清償在
    六個月以內者，按上開利率百分之十，超過六個月者，按上開利率百分之二十計
    付違約金，嗣因工程落後，無法履約，經訴外人臺北自來水事業處通知原告分段
    解除履約保證金一千一百九十七萬七千五百元後，尚餘三千五百九十三萬二千五
    百元，原告遂依訴外人臺北自來水事業處之請求，於九十一年十二月三十日給付
    履約保證金三千五百九十三萬二千五百元，爰依委任保證契約書之約定及連帶保
    證之規定，訴請被告連帶給付前揭金額及利息、違約金等語。被告承鴻公司、乙○○固不否認原告為其墊付履約保證金三千五百九十三萬二千五百元之事實，惟
    以：被告曾提供不動產及七百餘萬元之定期存單為擔保，茲不動產已遭法院拍賣
    ，扣除另筆一千餘萬元之借款，應仍有賸餘可抵充本件履約保證金，原告請求之
    金額顯然過高等語，資為抗辯。被告丙○○、甲○○未於言詞辯論期日到場，亦
    未提出書狀作何聲明或陳述。
二、本件原告主張之事實，業據其提出委任保證契約書二件、授信約定書影本三件、
    履約保證金保證書、臺北自來水事業處工程總隊八十六年三月八日北市水工工字
    第八六六○一一三九○○號函、臺北自來水事業處八十八年八月三十一日北市水
    總隊字第八八二一○二八八○○號函、支票、授信申請書、授信批覆書影本各一
    件為證，並為被告承鴻公司、乙○○所不爭執，自堪信為真實。至被告抗辯已以
    拍賣不動產所得價金及定期存單清償部分債務云云，則為原告所否認。是本件兩
    造爭執要旨厥為：系爭履約保證金是否已部分清償？
三、按「當事人主張有利於己之事實者，就其事實有舉證之責任」，民事訴訟法第二
    百七十七條定有明文。復按，「請求履行債務之訴，原告就其所主張債權發生原
    因之事實，固有舉證之責任，若被告自認此項事實而主張該債權已因清償而消滅
    ，則清償之事實，應由被告負舉證之責任，此觀民事訴訟法第二百七十七條之規
    定自明」（最高法院二十八年上字第一九二○號判例要旨參照）。經查：被告承
    鴻公司前於八十三年四月十三日，向原告借款一千七百八十八萬元，並提供其所
    有坐落於臺北縣三重市○○段一六三五地號土地暨其上建物門牌號碼臺北縣三重
    市○○路○段一一一之三二號七樓之不動產設定抵押為擔保，因迄未清償，經原
    告向臺灣板橋地方法院聲請強制執行，並有訴外人臺灣中小企業銀行股份有限公
    司、臺灣銀行、中興商業銀行股份有限公司、國產實業建設股份有限公司等參與
    分配之事實，有原告所提而為被告不爭之授信申請書、授信批覆書、貸放及保證
    資料查詢單、臺灣板橋地方法院民事執行處九十一年十二月十一日九十年度民執
    廉字第二三七○七號函各一件為證，足認上開強制執行程序與本件履約保證金債
    務無關，被告復未能舉證證明原告以系爭履約保證金債權參與分配，被告此部分
    所辯，洵屬無據。復查，依原告所提之授信批覆書，其上載明：「本筆保證金額
    三千五百九十三萬二千五百元，其中一千三百五十萬元以專案移送中小信保基金
    保證七成，三千二百四十三萬二千五百元徵取三成定存單」等語綦詳，顯見該筆
    定期存單係供作系爭履約保證金之擔保，而非用以清償，被告復未能舉證證明兩
    造已將系爭履約保證金債權與擔保金返還債務互為抵銷，則其空言抗辯部分債務
    已因清償而消滅云云，即無可採。
四、按「數人負同一債務，明示對於債權人各負全部給付之責任者，為連帶債務」，
    「遲延之債務，以支付金錢為標的者，債權人得請求依法定利率計算之遲延利息
    ，但約定利率較高者，仍從其約定利率」，民法第二百七十二條第一項、第二百
    三十三條第一項分別定有明文。本件原告為被告墊付履約保證金三千五百九十三
    萬二千五百元之事實既經認定，而被告乙○○、丙○○、甲○○為連帶保證人，
    揆諸首揭規定，原告請求被告連帶給付上開金額，及自墊付之日即九十一年十二
    月三十日起至清償日止，按週年利率百分之七．○五九計算之利息，及逾期在六
    個月以內部分，按上開利率百分之十，逾期超過六個月部分，另按上開利率百分
    之二十計算之違約金，為有理由，應予准許。
五、據上論結，原告之訴為有理由，依民事訴訟法第三百八十五條第一項前段、第七
    十八條、第八十五條第二項，判決如主文。
中      華      民      國    九十二    年      四      月     二十三   日
                                    臺灣士林地方法院民事第二庭
~B法      官  陳玉曆
右為正本係照原本作成。
如對本判決上訴須於判決送達後廿日內向本院提出上訴狀。
中      華      民      國    九十二    年      四      月     二十四   日
~B法院書記官  謝金宏


司法院資訊處製作；財團法人民間司法改革基金會備份。
